臺灣高等法院刑事判決
110年度上訴字第189號
上  訴  人  
即  被  告  吳軒瑋



選任辯護人  林育瑄律師
            林君鴻律師
上列上訴人即被告因詐欺等案件，不服臺灣新竹地方法院109年
度金訴字第108號，中華民國109年10月22日第一審判決（起訴案
號：臺灣新竹地方檢察署108年度偵字第6277號、第8947號、第1
1402號），提起上訴，本院判決如下：
    主  文
原判決撤銷。
吳軒瑋犯如附表一「罪名及宣告刑暨沒收」欄所示之罪，各處如
附表一「罪名及宣告刑暨沒收」欄所示之刑及沒收。應執行有期
徒刑壹年玖月。沒收部分併執行之。
    事  實
一、吳軒瑋於民國108年5月21日經由友人介紹，而共同意圖為自
    己不法所有，基於參與犯罪組織、三人以上共同詐欺取財及
    洗錢之犯意聯絡，使用扣案如附表二編號4所示之手機1支作
    為聯絡工具，以暱稱「參塊錢」名義，加入WECHAT（微信）
    「防水防門防小人」通訊軟體群組，參與由真實姓名年籍不
    詳、該群組內暱稱「洛珈」、「藍波」、「君莫」、「泰國
    代購」、「部長」、「行雲流水」等成年成員所組成，以實
    施詐術為手段而具有持續性及牟利性之有結構性組織（下稱
    系爭詐欺集團），吳軒瑋於該集團內擔任提領詐欺贓款之車
    手工作，並約定其可獲得所提領贓款總金額2％之報酬。系爭
    詐欺集團先推由其他成年成員於附表一「詐欺時間及方式」
    欄所示時間，以同欄所示詐欺方式，向附表一所示告訴人或
    被害人施用詐術，致其等分陷於錯誤，而各依指示於附表一
    「匯款時間」欄所示時間，將附表一「匯款金額」欄所示金
    額，匯入附表一「匯入帳戶」欄所示各該人頭帳戶；而於同
    日即108年6月4日下午3時13分許，吳軒瑋依指示搭乘由「部
    長」安排之白牌計程車，抵達新竹市新莊火車站外停車場等
    候，由「洛珈」將前揭各該人頭帳戶之金融卡交付予「泰國
    代購」，復由「泰國代購」在上開WECHAT群組，指示吳軒瑋
    前往新竹市東區關新東路附近公園花圃領取該等金融卡，吳
    軒瑋再持該等金融卡，依「洛珈」、「藍波」、「君莫」在
    上開WECHAT群組之指示，分別於附表一編號1至5、7、8「提
    領時間」、「提領地點」欄所示時、地，提領附表一編號1
    至5、7、8「提領金額」所示詐欺贓款（附表一編號6所示詐
    欺贓款因即時圈存而未經提領），並依序將附表一編號1至5
    、7所領款項及使用完畢之金融卡放回上開公園花圃，再由
    「泰國代購」取回，以此隱匿詐欺犯罪所得之去向；惟吳軒
    瑋於提領附表一編號8所示款項時，為該全家超商店員莊恆
    瑜察覺有異而報警處理，經警當場扣得如附表二所示之物品
    ，始查獲上情。
二、案經附表一所示告訴人訴由新竹市警察局第二分局及第三分
    局報告臺灣新竹地方檢察署（下稱新竹地檢署）檢察官偵查
    後提起公訴。
    理  由
壹、證據能力
一、按組織犯罪防制條例第12條第1項中段規定：「訊問證人之
    筆錄，以在檢察官或法官面前作成，並經踐行刑事訴訟法所
    定訊問證人之程序者為限，始得採為證據」，係以立法排除
    被告以外之人於警詢或檢察事務官調查中所為之陳述，得適
    用刑事訴訟法第159條之2、第159條之3及第159條之5之規定
    ，是證人於警詢時之陳述，於違反組織犯罪防制條例案件，
    即絕對不具有證據能力，自不得採為判決基礎。故證人即附
    表一所示告訴人或被害人、證人莊恆瑜於警詢時所為之陳述
    ，依前揭規定及說明，於本件參與犯罪組織部分不具證據能
    力（然就其餘罪名部分則不受此限制）。
二、按被告以外之人於審判外之言詞或書面陳述，除法律有規定
    者外，不得作為證據，刑事訴訟法第159條第1項固有明定。
    惟按被告以外之人於審判外之陳述，雖不符同法第159條之1
    至第159條之4之規定，而經當事人於審判程序同意作為證據
    ，法院審酌該言詞陳述或書面陳述作成時之情況，認為適當
    者，亦得為證據，同法第159條之5第1項定有明文。除前述
    不具證據能力之部分外，檢察官、被告吳軒瑋及辯護人均同
    意本判決以下所引用被告以外之人於審判外陳述之證據能力
    ，本院審酌此等陳述作成時之情況，尚無違法、不當或證明
    力明顯過低之情形，爰認有證據能力。又本判決以下所引用
    之非供述證據，並無證據證明係公務員違背法定程序所取得
    ，且檢察官、被告及辯護人均未主張排除其證據能力，依刑
    事訴訟法第158條之4反面解釋，亦認有證據能力。
貳、認定事實所憑證據及理由
　　上揭事實，業據被告於警詢、偵查、原審準備程序及審理、
    本院準備程序及審理時均坦承不諱（見新竹地檢署108年度
    偵字第6277號卷【下稱偵6277號卷】一第9至11、12至15、2
    0至22、150至151頁，偵6277號卷二第54至57頁背面、63頁
    至背面、90頁至背面，新竹地檢署108年度偵字第8947號卷
    【下稱偵8947號卷】第8至9頁，新竹地檢署108年度偵字第1
    1402號卷【下稱偵11402號卷】第3至5頁，原審108年度聲羈
    字第136號卷第3頁背面至4頁，原審109年度金訴字第108號
    卷【下稱原審金訴卷】第83至84、154至155、182、186頁，
    本院卷第101、146、155頁），核與證人即告訴人林易蓁、
    陳莉妮、吳建勳、許振嘉、范文俞、張雅甯、黃雯萱、證人
    即被害人巫明舉、證人莊恆瑜於警詢時之證述（見偵8947號
    卷第20至22、23至25、32至36頁，偵6277號卷一第43至45頁
    ，偵8947號卷第64至67頁，偵6277號卷一第31至33頁，偵62
    77號卷二第118至120、140至141、165至168頁，偵6277號卷
    一第62至65、18至19頁）大致相符（惟本件參與犯罪組織部
    分不採此等證述），並有分隊長王昇鈞109年5月13日偵查報
    告、新竹市警察局第三分局朝山派出所扣押筆錄、新竹市警
    察局第三分局扣押物品目錄表、告訴人吳建勳提出之自動櫃
    員機交易明細表影本、與系爭詐欺集團成員通話紀錄翻拍照
    片影本、告訴人范文俞提出之自動櫃員機交易明細表影本、
    被害人巫明舉提出之自動櫃員機交易明細表影本、告訴人張
    雅甯提出之自動櫃員機交易明細表影本、與系爭詐欺集團成
    員通話紀錄翻拍照片影本、告訴人黃雯萱之郵局帳號000000
    0-0000000號帳戶開戶資料、交易明細、告訴人陳莉妮之第
    一銀行帳戶存摺封面暨內頁影本、告訴人陳莉妮提出與系爭
    詐欺集團成員通話紀錄翻拍照片影本、告訴人許振嘉之臺灣
    銀行帳號000000000000號帳戶存摺封面暨內頁影本、全家超
    商店內監視錄影翻拍照片、扣案物品照片、被告及「防水防
    門防小人」群組、「洛珈」、「藍波」、「君莫」、「泰國
    代購」、「部長」、「行雲流水」等成員WECHAT（微信）個
    人頁面翻拍照片、「防水防門防小人」群組內對話紀錄暨其
    內傳送影像放大照片、被告參與系爭詐欺集團聯繫照片影本
    、被告與「泰國代購」、「部長」、「藍波」、「洛珈」對
    話紀錄暨其內傳送影像放大照片影本、被告提領款項之監視
    錄影翻拍照片、車手提領一覽表、陳姵臻台新國際商業銀行
    新店分行帳號000-00000000000000號帳戶、翁志明朴子郵局
    帳號000-00000000000000號帳戶、周明鴻后里義里郵局帳號
    000-00000000000000號帳戶、陳渝淇元大商業銀行豐原分行
    帳號000-00000000000000號帳戶基本資料、交易明細、吳致
    陞吉安仁里郵局帳號000-00000000000000號帳戶基本資料、
    歷史交易清單、潘有諒金山郵局帳號000-00000000000000號
    帳戶基本資料、歷史交易清單（見偵6277號卷二第93頁至背
    面，偵6277號卷一第23至24頁背面、25、54、56、36至37、
    70頁，偵6277號卷二第130、131、137 至138頁，偵8947號
    卷第43至44、45、71，偵6277號卷一第71至74、74至75、76
    至77、78至96、103至105、97至102、106至108、109至117
    、118至122頁，偵8947號卷第10至12頁，偵11402號卷第12
    頁，偵8947號卷第13至14、15至15之1、16至16之1、17至17
    之1頁，偵6277號卷二第95至96、114頁背面、115、134頁背
    面、135頁）等在卷可稽，復有附表二所示之扣案物品可佐
    ，足認被告前開任意性自白與事實相符，應堪採信。本案事
    證明確，被告參與犯罪組織、三人以上共同詐欺取財及洗錢
    之犯行洵堪認定，應依法論科。
參、論罪
一、按加重詐欺罪，係侵害個人財產法益之犯罪，其罪數之計算
    ，核與參與犯罪組織罪之侵害社會法益有所不同，審酌現今
    詐欺集團之成員皆係為欺罔他人，騙取財物，方參與以詐術
    為目的之犯罪組織。倘若行為人於參與詐欺犯罪組織之行為
    繼續中，先後多次為加重詐欺之行為，因參與犯罪組織罪為
    繼續犯，犯罪一直繼續進行，直至犯罪組織解散，或其脫離
    犯罪組織時，其犯行始行終結。故該參與犯罪組織與其後之
    多次加重詐欺之行為皆有所重合，然因行為人僅為一參與犯
    罪組織行為，侵害一社會法益，屬單純一罪，應僅就「該案
    中」與參與犯罪組織罪時間較為密切之首次加重詐欺犯行論
    以參與犯罪組織罪及加重詐欺罪之想像競合犯，而其他之加
    重詐欺犯行，祗需單獨論罪科刑即可，無需再另論以參與犯
    罪組織罪，以避免重複評價。是如行為人於參與同一詐欺集
    團之多次加重詐欺行為，因部分犯行發覺在後或偵查階段之
    先後不同，肇致起訴後分由不同之法官審理，為裨益法院審
    理範圍明確、便於事實認定，即應以數案中「最先繫屬於法
    院之案件」為準，以「該案件」中之「首次」加重詐欺犯行
    與參與犯罪組織罪論以想像競合。縱該首次犯行非屬事實上
    之首次，亦因參與犯罪組織之繼續行為，已為該案中之首次
    犯行所包攝，該參與犯罪組織行為之評價已獲滿足，自不再
    重複於他次詐欺犯行中再次論罪，俾免於過度評價及悖於一
    事不再理原則（最高法院109年度台上字第3945號判決意旨
    參照）。本案係被告加入系爭詐欺集團最先繫屬於法院之案
    件，是依前揭說明，應就本案之首次犯行（即附表一編號1
    ，至同表編號5系爭詐欺集團成員撥打電話之時間「108年6
    月4日18時22分前之某時許」，依卷內資料尚難確認早於編
    號1「108年6月4日16時36分許」，故仍以編號1作為首次犯
    行）論以參與犯罪組織罪。
二、又洗錢防制法業於105年12月28日修正公布，並於106年6月2
    8日生效施行，洗錢犯罪本質在於影響合法資本市場並阻撓
    偵查，不因為自己或為他人洗錢而有差異，且洗錢之行為包
    含處置（即將犯罪所得直接予以處理）、多層化（即為使偵
    查機關難以追查金流狀況，以迂迴層轉、化整為零之多層化
    包裝方式，掩飾或隱匿特定犯罪所得）及整合（即收受、持
    有或使用他人犯罪所得，使該犯罪所得披上合法之外衣，回
    歸正常金融體系）等各階段行為，其模式不祇一端，故而為
    澈底打擊洗錢犯罪，新法乃依照國際防制洗錢金融行動工作
    組織（Financial Action Task Force，下稱FATF）40項建
    議之第3項建議，並參採聯合國禁止非法販運麻醉藥品和精
    神藥物公約及聯合國打擊跨國有組織犯罪公約之洗錢行為定
    義，將洗錢行為之處置、多層化及整合等各階段，全部納為
    洗錢行為，而於新法第2條規定：「本法所稱洗錢，指下列
    行為：一、意圖掩飾或隱匿特定犯罪所得來源，或使他人逃
    避刑事追訴，而移轉或變更特定犯罪所得。二、掩飾或隱匿
    特定犯罪所得之本質、來源、去向、所在、所有權、處分權
    或其他權益者。三、收受、持有或使用他人之特定犯罪所得
    。」以求與國際規範接軌；倘能證明人頭帳戶內之資金係前
    置之特定犯罪所得，即應逕以新法第14條第1項所規範之一
    般洗錢罪論處，例如詐欺集團向被害人施用詐術後，為隱匿
    其詐欺所得財物之去向，而令被害人將其款項轉入該集團所
    持有、使用之人頭帳戶，並由該集團所屬之車手前往提領詐
    欺所得款項得逞，檢察官如能證明該帳戶內之資金係本案詐
    欺之特定犯罪所得，即已該當於新法第14條第1項之一般洗
    錢罪（最高法院108年度台上字第2500號判決意旨參照）。
    是本案被告依指示拿取人頭帳戶金融卡，於提領詐欺所得款
    項後，將款項放回前述公園花圃，再由「泰國代購」取回，
    如此一來即難以追查此等資金之去向，自構成隱匿特定犯罪
    所得去向之一般洗錢罪（刑法第339條之4第1項第2款之3人
    以上共同詐欺取財罪屬洗錢防制法第3條第1款之特定犯罪）
    。又附表一編號1至5、7均經被告提領詐欺所得款項得手（
    編號7於圈存前被告已提領部分款項得手），故均成立洗錢
    防制法第14條第1項之一般洗錢（既遂）罪；而同表編號6因
    人頭帳戶款項被圈存而未能提領，編號8於提領款項時即被
    超商店員莊恆瑜察覺而報警處理，並經警當場查獲，難認已
    隱匿詐欺所得去向得手，是均成立洗錢防制法第14條第2項
    、第1項之一般洗錢未遂罪，惟上開帳戶被圈存或被當場查
    獲之情，尚不影響各該部分3人以上共同詐欺取財罪之既遂
    （詐得款項業已匯入系爭詐欺集團具有實際管領力之人頭帳
    戶內），附此敘明。
三、再共同正犯因相互間利用他方之行為，以遂行其犯意之實現
    ，本於責任共同之原則，共同正犯應對所參與犯罪之全部事
    實負責，且共同正犯之意思聯絡，原不以數人間直接發生者
    為限，即有間接之聯絡者，亦包括在內（最高法院77年度台
    上字第2135號、100年度台上字第692號、第599號判決意旨
    參照）。又以合同之意思而參加犯罪，即係以自己犯罪之意
    思而參與，縱其所參與者為犯罪構成要件以外之行為，仍屬
    共同正犯（最高法院99年度台上字第7414號判決意旨參照）
    。查集團犯罪多有其分工，缺一環節即無從畢其功完成全部
    犯罪計畫，而詐欺集團之通常犯罪模式更是經過縝密分工，
    其詐欺之運作模式可分上、中及下游，上游者研擬詐騙方式
    、僱請或委託分工人員，從事指揮並有分酬權限，中游者即
    從事電話詐騙等施詐行為，下游者則為實際收款或提款之人
    ，其等分擔不同角色，共同達成犯罪目的，且現今詐欺集團
    為逃避追訴、處罰，利用各種手段切斷資金流向，實屬常見
    。是於詐欺集團之犯罪，如行為人知該集團內除自己外還有
    負責其他工作之成員，乃在合同意思之範圍內，各自分擔犯
    罪行為之一部，並相互利用他人之行為，以遂行犯罪之目的
    ，原不必每一共同正犯均有直接聯繫，亦不必每一階段均有
    參與，祇須分擔犯罪行為之一部，即應對於全部所發生之結
    果共同負責。本案係先由系爭詐欺集團其他成員向各該告訴
    人或被害人施用詐術，致其等陷於錯誤而匯款至人頭帳戶，
    再由被告依指示拿取金融卡提領詐欺所得款項後，將款項交
    回，以促使該集團得以順利完成整體犯罪行為，足徵被告係
    基於自己犯罪之意思參與該集團之分工，分擔犯罪行為之一
    部，並利用他人之行為以達犯罪之目的，雖與該集團其他不
    詳成員間未必直接聯絡，惟其等既各自分擔整體犯罪過程，
    則依前揭說明，自應就系爭詐欺集團所為，與該集團其他成
    員共同負責。
四、核被告附表一編號1所為，係犯組織犯罪防制條例第3條第l
    項後段之參與犯罪組織罪、刑法第339條之4第1項第2款之3
    人以上共同詐欺取財罪及洗錢防制法第2條第2款、第14條第
    1項之一般洗錢罪；同表編號2至5、7所為，均係犯刑法第33
    9條之4第1項第2款之3人以上共同詐欺取財罪及洗錢防制法
    第2條第2款、第14條第1項之一般洗錢罪；同表編號6、8所
    為，均係犯刑法第339條之4第1項第2款之3人以上共同詐欺
    取財罪及洗錢防制法第2條第2款、第14條第2項、第1項之一
    般洗錢未遂罪。如前所述，被告與系爭詐欺集團其他不詳成
    員間就本件犯行，有犯意聯絡及行為分擔，應論以共同正犯
    ；又就附表一編號1至8各共同誘騙被害人數次匯款或共同數
    次提領款項，主觀上均係基於單一犯罪目的及決意，並分別
    侵害相同法益，且均屬時間密接，各應評價為包括一行為之
    接續犯，起訴書原認應依被告提領款項之次數而認定被告之
    罪數，自有未洽，惟業經原審公訴檢察官當庭將被告犯罪次
    數更正為被害人之人數（共8次），且本院審理時公訴檢察
    官亦援引之（見原審金訴卷第181頁，本院卷第147頁）。至
    原審公訴檢察官固當庭減縮起訴書所載關於洗錢防制法之事
    實及法條，惟本院審理時公訴檢察官稱不援引此部分（見原
    審金訴卷第154頁，本院卷第147頁），自仍以原起訴意旨為
    準，認檢察官亦有就被告有關洗錢部分起訴；且附表一編號
    6、8部分起訴意旨雖援引一般洗錢（既遂）罪，而本判決適
    用一般洗錢未遂罪，然罪名既未變更而僅係既遂、未遂之分
    ，自無依刑事訴訟法第300條變更起訴法條之問題。被告就
    附表一編號1至8均係以一行為觸犯上開數罪名，為想像競合
    犯，各應依刑法第55條規定從一重之3人以上共同詐欺取財
    罪處斷；被告所犯8罪間，犯意各別，行為互殊，應予分論
    併罰。
五、按犯組織犯罪防制條例第3條之罪，偵查及審判中均自白者
    ，減輕其刑；犯洗錢防制法第14條之罪，在偵查或審判中自
    白者，減輕其刑，組織犯罪防制條例第8條第1項後段、洗錢
    防制法第16條第2項分別定有明文。復按想像競合犯係一行
    為觸犯數罪名，行為人犯罪行為侵害數法益皆成立犯罪，僅
    因法律規定從一重處斷科刑，而成為科刑一罪而已，自應對
    行為人所犯各罪均予適度評價，始能對法益之侵害為正當之
    維護。因此法院於決定想像競合犯之處斷刑時，雖以其中最
    重罪名之法定刑作為裁量之準據，惟具體形成宣告刑時，亦
    應將輕罪之刑罰合併評價。基此，除非輕罪中最輕本刑有較
    重於重罪之最輕本刑，而應適用刑法第55條但書規定重罪科
    刑之封鎖作用，須以輕罪之最輕本刑形成處斷刑之情形以外
    ，則輕罪之減輕其刑事由若未形成處斷刑之外部性界限，自
    得將之移入刑法第57條或第59條之科刑審酌事項內，列為是
    否酌量從輕量刑之考量因子。是法院倘依刑法第57條規定裁
    量宣告刑輕重時，一併具體審酌輕罪部分之量刑事由，應認
    其評價即已完足，尚無過度評價或評價不足之偏失（最高法
    院109年度台上字第3936號判決意旨參照）。查被告於本院
    準備程序及審理時已就參與犯罪組織及洗錢之犯行為自白，
    且檢察官於偵查中未就參與犯罪組織罪給予被告自白機會（
    檢察官僅問被告是否承認加重詐欺罪及洗錢罪），故本應依
    組織犯罪防制條例第8條第1項後段、洗錢防制法第16條第2
    項之規定減輕其刑，雖因想像競合犯之關係而從一重之3人
    以上共同詐欺取財罪處斷，上開輕罪之減輕其刑事由未形成
    處斷刑之外部性界限，復無刑法第59條縱科以最低度刑猶嫌
    過重之顯可憫恕或情輕法重情形（詳如後述），然依前揭說
    明，仍應於依刑法第57條規定量刑時，審酌上開輕罪之減輕
    其刑事由，作為被告量刑之有利因子（見後述量刑部分所載
    ）。
六、至辯護人固為被告利益請求依刑法第59條規定酌減其刑，惟
    考量現今詐欺集團犯罪猖獗，影響社會金融秩序及人際信任
    關係甚鉅，被告縱僅負責本件整體犯罪流程之一部，對於犯
    罪結果之實現仍具有相當貢獻，況被告亦自承其擔任車手工
    作，有約定可從中獲取所提領贓款2％之報酬，故客觀上尚難
    認其犯罪情節足以引起一般人之同情，復衡諸本件犯罪手法
    縝密，受害人數及金額非少，亦無證據證明被告已如期給付
    和解金，是被告各次加重詐欺犯行並無刑法第59條縱科以最
    低度刑猶嫌過重之顯可憫恕或情輕法重情形，而無依該條規
    定酌量減輕其刑之餘地，辯護人上開請求尚屬無據。
肆、撤銷原判決之理由
    原審以被告犯行事證明確，予以論罪科刑，固非無見。惟原
    判決㈠未依組織犯罪防制條例第12條第1項中段規定排除證人
    於警詢時陳述之證據能力；㈡漏未對被告論以前述一般洗錢
    罪及一般洗錢未遂罪；㈢未將組織犯罪防制條例及洗錢防制
    法所定自白減輕其刑事由作為量刑因子；㈣誤載被告與告訴
    人吳建勳達成和解（原審金訴卷所附和解筆錄當事人不含吳
    建勳），均有未洽。被告上訴意旨以其為家中經濟支柱，有
    2名年幼子女須養育，因經濟壓力誤觸刑典，犯後已坦承犯
    行，且與多位被害人達成和解，又被告於犯罪集團中位居末
    端角色，犯罪情節輕微，故請求依刑法第59條酌減其刑及依
    同法第57條從輕量刑等語，雖未敘及上開違誤之處，且如前
    所述，本件無證據證明被告已如期給付和解金，亦無刑法第
    59條酌量減輕其刑規定之適用，然原判決既有上開違誤之處
    ，自無可維持，應由本院撤銷原判決，另為適法之判決。
伍、量刑及沒收
一、爰以行為人責任為基礎，審酌被告正值青年，竟因缺錢之故
    ，為貪圖不法利益，即參與系爭詐欺集團之犯罪組織，負 
    責擔任車手提領詐欺贓款，與該集團其他不詳成員共同詐騙
    各該無辜告訴人及被害人之金錢，除侵害各該告訴人及被害
    人之財產權外，亦增加政府查緝此類犯罪之困難，助長原已
    猖獗之詐騙歪風，其行為實無足取；惟念及被告合於前開輕
    罪之減輕其刑事由，而得作為量刑之有利因子，且其除曾因
    酒後駕車之公共危險犯行，經臺灣苗栗地方法院以109年度
    苗交簡字第160號判決判處有期徒刑2月確定外，別無其他論
    罪科刑及執行紀錄，此有本院被告前案紀錄表附卷可參，是
    素行尚可，再其犯後均坦承犯行，並與告訴人林易蓁、陳莉
    妮、范文俞、張雅甯達成和解，此有原審109年度附民字第3
    86號和解筆錄1份（見原審金訴卷第147至149頁）附卷為憑
    ，然尚無證據證明被告已如期給付和解金，兼衡被告之犯罪
    動機、目的、手段、所生損害、參與態樣等情節、犯罪後之
    態度，暨自述及辯護人代述被告為高中肄業之教育程度、目
    前與其父做水泥修補之工作、月薪為新臺幣（下同）2萬8,0
    00元、與其妻一同扶養2名年幼子女、其妻無工作之家庭、
    經濟狀況（見本院卷第152、156至157頁）等一切情狀，量
    處如主文第2項所引附表一「罪名及宣告刑暨沒收」欄所示
    之刑。
二、按宣告多數有期徒刑者，於各刑中之最長期以上，各刑合併
    之刑期以下，定其刑期，但不得逾30年，刑法第51條第5款
    定有明文，係採限制加重原則，而非以累加方式定應執行刑
    。是審酌被告於108年6月4日與系爭詐欺集團其他不詳成員
    共同為本件各次犯行，雖侵害不同告訴人及被害人之法益，
    然其行為實際上均集中同一日，且各該提領地點亦均在新竹
    地區，又其擔任提領車手，犯罪手法同一反覆，如以實質累
    加之方式定應執行刑，則處罰之刑度顯將超過其行為之不法
    內涵，而違反罪責原則，爰考量法律之外部性及內部性界限
    、刑罰經濟及恤刑之目的、刑罰邊際效應隨刑期而遞減及行
    為人所生痛苦隨刑期而遞增、行為人復歸社會之可能性、各
    罪間之關係、時空之密接程度等情狀（刑事案件量刑及定執
    行刑參考要點第22至24點參照），就被告所犯各罪所處之刑
    ，定其應執行刑為如主文第2項所示。
三、沒收部分
  ㈠按犯罪所得，屬於犯罪行為人者，沒收之，刑法第38條之1第
    1項前段定有明文。查如附表一編號8所示，被告與系爭詐欺
    集團其他不詳成員共同向告訴人黃雯萱施用詐術，致其陷於
    錯誤而匯入4萬9,999元、4萬9,999元、2萬9,985元至潘有諒
    金山郵局帳戶，由被告依指示持該帳戶金融卡提領共12萬9,
    000元（不含手續費），並於尚未繳回之際即為警查扣，業
    經本院認定如前，該扣案款項核屬其等之犯罪所得，而斯時
    被告仍有事實上處分權，復查無刑法第38條之2第2項得不宣
    告沒收之事由，本院自應依前揭規定宣告沒收之（因已扣案
    ，故不再依刑法第38條之1第3項規定諭知於全部或一部不能
    沒收或不宜執行沒收時，追徵其價額），惟該等款項倘經執
    行沒收，告訴人黃雯萱仍得依刑事訴訟法第473條規定行使
    權利，自不待言。至被害人巫明舉匯入如附表一編號6所示
    陳渝淇元大銀行帳戶內之款項，及告訴人張雅甯轉匯入如同
    表編號7所示吳致陞吉安仁里郵局帳戶內之部分款項，因被
    圈存而未經提領（被害人巫明舉部分業已領回），難認被告
    對於該等款項有事實上處分權；又未扣案之本件其餘提領詐
    欺贓款部分，既業經被告繳回（無證據顯示被告仍保有此等
    款項），亦難認被告有事實上處分權，故本院均不予宣告沒
    收或追徵。
  ㈡另被告固與系爭詐欺集團其他不詳成員約定被告可獲得其所
    提領詐欺贓款2％之報酬，惟其為本件各次犯行後，於尚未獲
    分報酬時即遭查獲，業經其自承在卷（見偵8947號卷第8之1
    頁背面），考諸其遭查獲時，除附表一編號8之提領款項外
    ，並未扣得其他現金，得認被告上開供述應屬實在，則其於
    本件既尚未獲分配任何報酬，本院就此部分自無從為犯罪所
    得之沒收或追徵。
  ㈢又供犯罪所用、犯罪預備之物或犯罪所生之物，屬於犯罪行
    為人者，得沒收之，刑法第38條第2項前段定有明文。查扣
    案如附表二編號4所示之手機1支為被告所有，用以與系爭詐
    欺集團其他不詳成員聯繫本件犯罪事宜，業據其坦認在卷（
    見原審金訴卷第84頁），復有前揭「防水防門防小人」群組
    內對話紀錄暨其內傳送影像放大照片附卷憑參，自屬供犯罪
    所用之物，且無刑法第38條之2第2項得不宣告沒收之事由，
    爰依前揭規定宣告沒收之（因已扣案，故不再依刑法第38條
    第4項規定諭知於全部或一部不能沒收或不宜執行沒收時，
    追徵其價額）。至扣案如附表二編號1、2所示之金融卡各1
    張，固均為被告提領本件款項所用之工具，然均非被告所有
    ，其亦無事實上處分權，另考量該等金融卡一旦用於財產犯
    罪即遭警示，現幾無財產上之價值，亦不具刑法上之重要性
    ，故不予宣告沒收。
陸、不予宣告強制工作之說明
    按行為人以一行為觸犯組織犯罪防制條例第3條第1項後段之
    參與犯罪組織罪，及刑法第339條之4第1項第2款之加重詐欺
    取財罪，依刑法第55條前段規定從一重之加重詐欺取財罪處
    斷而為科刑時，於有預防矯治其社會危險性之必要，且符合
    比例原則之範圍內，由法院依組織犯罪防制條例第3條第3項
    規定，一併宣告刑前強制工作（最高法院刑事大法庭108年
    度台上大字第2306號裁定意旨參照）。查本件被告雖犯參與
    犯罪組織罪，且造成各該告訴人及被害人損失，值得非難，
    惟本院衡酌被告於系爭詐欺集團擔任車手，依其他成員指示
    提領詐欺贓款，其重要性未若該集團其他為首之成員，且被
    告參與時間甚短，犯後已坦承犯行，其行為表現之嚴重性及
    社會危險性尚未達於無可容忍之程度，又被告自陳目前與其
    父做水泥修補之工作如前，是依憲法比例原則權衡，本院認
    其經偵、審程序及刑之宣告、執行，應足以獲得警惕而可達
    預防、矯治之目的，並無適用組織犯罪防制條例第3條第3項
    規定宣告強制工作3年之必要，起訴意旨請求併予宣告強制
    工作，尚難憑採。
據上論斷，應依刑事訴訟法第369條第1項前段、第364條、第299
條第1項前段，判決如主文。
本案經檢察官許大偉提起公訴，被告上訴後，檢察官鄧媛到庭執
行職務。
中　　華　　民　　國　　110 　年　　4 　　月　　6 　　日
                  刑事第四庭    審判長法  官  陳筱珮
                                      法  官  林怡秀
                                      法  官  吳元曜
以上正本證明與原本無異。
如不服本判決，應於收受送達後20日內向本院提出上訴書狀，其
未敘述上訴之理由者並得於提起上訴後20日內向本院補提理由書
（均須按他造當事人之人數附繕本）「切勿逕送上級法院」。
                                      書記官  黃亮潔
中　　華　　民　　國　　110 　年　　4 　　月　　6 　　日
附錄：本案論罪科刑法條全文 
組織犯罪防制條例第3條
發起、主持、操縱或指揮犯罪組織者，處3年以上10年以下有期
徒刑，得併科新臺幣1億元以下罰金；參與者，處6月以上5年以
下有期徒刑，得併科新臺幣1千萬元以下罰金。但參與情節輕微
者，得減輕或免除其刑。
具公務員或經選舉產生之公職人員之身分，犯前項之罪者，加重
其刑至二分之一。
犯第1項之罪者，應於刑之執行前，令入勞動場所，強制工作，
其期間為3年。
前項之強制工作，準用刑法第90條第2項但書、第3項及第98條第
2項、第3項規定。
以言語、舉動、文字或其他方法，明示或暗示其為犯罪組織之成
員，或與犯罪組織或其成員有關聯，而要求他人為下列行為之一
者，處3年以下有期徒刑，得併科新臺幣3百萬元以下罰金：
一、出售財產、商業組織之出資或股份或放棄經營權。
二、配合辦理都市更新重建之處理程序。
三、購買商品或支付勞務報酬。
四、履行債務或接受債務協商之內容。
前項犯罪組織，不以現存者為必要。
以第5項之行為，使人行無義務之事或妨害其行使權利者，亦同
。
第5項、第7項之未遂犯罰之。

洗錢防制法第14條
有第二條各款所列洗錢行為者，處7年以下有期徒刑，併科新臺
幣5百萬元以下罰金。
前項之未遂犯罰之。
前二項情形，不得科以超過其特定犯罪所定最重本刑之刑。

中華民國刑法第339條之4
犯第339條詐欺罪而有下列情形之一者，處1年以上7年以下有期
徒刑，得併科1百萬元以下罰金：
一、冒用政府機關或公務員名義犯之。
二、三人以上共同犯之。
三、以廣播電視、電子通訊、網際網路或其他媒體等傳播工具，
    對公眾散布而犯之。
前項之未遂犯罰之。

附表一：
編號 被害人/告訴人    詐欺時間及方式    匯款時間    匯款金額  （新臺幣/元）       匯入帳戶    提領時間    提領金額  （新臺幣/元）      提領地點 罪名及宣告刑暨沒收  1 告訴人林易蓁 民國108年6月4日16時36分許，佯裝為小三每日公司人員撥打電話予林易蓁，向其誆稱：因作業疏失誤設為分期約定轉帳將重複扣款，須依其指示以金融卡操作自動櫃員機解除設定云云，致林易蓁陷於錯誤，而依指示為右列匯款行為。 同日17時35分許 2萬9,924元 陳姵臻台新國際商業銀行新店分行帳號000-00000000000000號帳戶（陳姵臻涉犯幫助詐欺部分，業經臺灣新北地方法院以108年度簡字第7792號判決判處有期徒刑2月確定）。 同日17時43分許 2萬9,000元 新竹市○區○○○路000號（全家超商新竹關新店） 吳軒瑋犯三人以上共同詐欺取財罪，處有期徒刑壹年。扣案如附表二編號4所示之物沒收。    同日18時許 2萬9,985元  同日18時6分許 3萬元      同日18時10分許 1萬7,000元  同日18時16分許 1萬7,000元    2 告訴人陳莉妮 108年6月4日18時8分許，佯裝為小三每日公司人員撥打電話予陳莉妮，向其誆稱：因其網路購物誤設訂單將重複扣款，須依其指示以金融卡操作自動櫃員機解除設定云云，致陳莉妮陷於錯誤，而依指示為右列匯款行為。 同日19時29分許 3萬元 陳姵臻台新國際商業銀行新店分行帳號000-00000000000000號帳戶。 同日19時54分許 2萬元 新竹市○區○○路0段000號（渣打銀行光復分行） 吳軒瑋犯三人以上共同詐欺取財罪，處有期徒刑壹年。扣案如附表二編號4所示之物沒收。       同日19時55分許 1萬元    3 告訴人吳建勳 於108年6月4日17時許，佯裝為法朵之工作人員撥打電話予吳建勳，向其誆稱：因其先前網路購物時簽收錯誤，導致帳戶將遭銀行扣款，現須至自動櫃員機操作以解除扣款云云，致吳建勳陷於錯誤，而依指示為右列匯款行為。 同日18時18分許 2萬9,988元 翁志明朴子郵局帳號000-00000000000000號帳戶（翁志明涉嫌幫助詐欺部分，業經臺灣嘉義地方法院以109年度金訴字第10號判決判處拘役50日確定）。 同日18時40分許 2萬0,005元 新竹市○區○○路000號（萊爾富超商新竹虹鑫店） 吳軒瑋犯三人以上共同詐欺取財罪，處有期徒刑壹年壹月。扣案如附表二編號4所示之物沒收。       同日18時41分許 9,005元      同日18時46分許 2萬9,985元  同日18時57分許 2萬0,005元 新竹市○區○○路00巷00號（中國信託銀行光復分行）        同日18時59分許 9,005元      同日18時51分許 3萬元 江志賢中國信託商業銀行東花蓮分行帳號000-000000000000號帳戶（江志賢涉犯幫助詐欺部分，臺灣花蓮地方法院以108年度花原簡字第245號判決判處拘役30日確定）。 同日19時30分許 5萬9,000元 新竹市○區○○路00巷00號（中國信託銀行光復分行）     同日19時3分許 2萬9,985元       4 告訴人許振嘉 108年6月4日18時30分許，撥打電話予許振嘉，向其誆稱：因作業疏失誤設其為會員，將收取會員費，須依其指示以金融卡操作自動櫃員機以解除扣款云云，致許振嘉陷於錯誤，而依指示為右列匯款行為。 同日19時12分許 4萬3,998元 翁志明朴子郵局帳號000-00000000000000號帳戶。 同日19時58分許 2萬0,005元 新竹市○區○○路0段000號（全聯福利中心新竹關東店） 吳軒瑋犯三人以上共同詐欺取財罪，處有期徒刑壹年。扣案如附表二編號4所示之物沒收。       同日20時46分許 2萬0,005元 新竹市○○區○○街0號（OK超商新竹富禮店）        同日20時47分許 6,005元    5 告訴人范文俞 108年6月4日18時22分前之某時許，撥打電話予范文俞，向其誆稱：因其網路購物業務上操作之疏失，誤設為分期扣款，須依其指示以金融卡操作自動櫃員機解除設定云云，致范文俞陷於錯誤，而依指示為右列匯款行為。 同日18時34分許 2萬9,985元 周明鴻后里義里郵局帳號000-00000000000000號帳戶。 同日19時7分許 2萬0,005元 新竹市○區○○路00巷00號（中國信託銀行光復分行） 吳軒瑋犯三人以上共同詐欺取財罪，處有期徒刑壹年。扣案如附表二編號4所示之物沒收。    同日18時39分許 2萬9,985元  同日19時8分許 2萬0,005元      同日18時47分許 9,985元  同日19時9分許 2萬0,005元      同日18時53分許 1萬9,985元  同日19時10分許 2萬0,005元         同日19時13分許 9,005元    6 被害人巫明舉 108年6月4日19時16分許，佯裝為讀冊生活網路書店員工，撥打電話予巫明舉，向其誆稱：因業務疏失，將其列為貴賓卡會員，將收取入會費，須依其指示以金融卡操作自動櫃員機取消交易云云，致巫明舉陷於錯誤，而依指示為右列匯款行為。 同日20時2分許 2萬9,989元 陳渝淇元大商業銀行豐原分行帳號000-00000000000000號帳戶（陳渝淇所涉幫助詐欺犯嫌，現由臺灣臺中地方法院以109年度易字第1475號受理中）。 因即時圈存陳渝淇元大銀行帳戶內之款項5萬9,974元，尚未經被告提領（嗣已依巫明舉之申請將該等款項匯入巫明舉指定帳戶）。   吳軒瑋犯三人以上共同詐欺取財罪，處有期徒刑壹年。扣案如附表二編號4所示之物沒收。    同日20時24分許 2萬9,985元       7 告訴人張雅甯 108年6月4日17時14分許，佯裝為Booking.com工作人員，撥打電話予張雅甯，向其誆稱：因其網路訂房發生錯誤將重複扣款，須依其指示以金融卡操作自動櫃員機解除設定云云，致張雅甯陷於錯誤，而依指示為右列匯款行為。 同日18時54分許 4萬9,988元 聯邦銀行虛擬帳號000-0000000000000000號帳戶（對應之實體帳戶為聯邦銀行帳號000-000000000000號），再於同日18時57分自該帳戶轉帳4萬9,973元至吳致陞吉安仁里郵局帳號000-00000000000000號帳戶。 同日19時35分許 2萬0,005元 新竹市○區○○路00號（統一超商藍海店） 吳軒瑋犯三人以上共同詐欺取財罪，處有期徒刑壹年壹月。扣案如附表二編號4所示之物沒收。       同日19時36分許 2萬0,005元         同日19時39分許 9,005元 新竹市○區○○路00號（元大銀行東新竹分行）     同日18時59分許 4萬9,988元 聯邦銀行虛擬帳號000-0000000000000000號帳戶（對應之實體帳戶為聯邦銀行帳號000-000000000000號）。 因即時圈存吳致陞吉安仁里郵局帳戶內之款項8萬5,826元，尚未經被告提領。       同日19時7分許 3萬4,888元 聯邦銀行虛擬帳號000-0000000000000000號帳戶（對應之實體帳戶為聯邦銀行帳號000-000000000000號），復於同日19時42分自該帳戶轉帳8萬4,861元至吳致陞吉安仁里郵局帳號000-00000000000000號帳戶。      8 告訴人黃雯萱 108年6月4日19時許，佯裝某飾品公司工作人員，撥打電話予黃雯萱，向其誆稱：因其網路訂單誤設為20組，並設定為分期付款，須依其指示以金融卡操作自動櫃員機取消扣款云云，致黃雯萱陷於錯誤，而依指示為右列匯款行為。 同日20時10分許 4萬9,999元 潘有諒金山郵局帳號000-00000000000000號帳戶。 同日21時7分許 2萬0,005元 新竹市○○區○○路0號（OK超商新竹富禮店） 吳軒瑋犯三人以上共同詐欺取財罪，處有期徒刑壹年壹月。扣案如附表二編號4所示之物及附表二編號3所示之犯罪所得均沒收。    同日20時12分許 4萬9,999元  同日21時8分許 2萬0,005元      同日20時51分許 2萬9,985元  同日21時29分許 2萬0,005元 新竹市○○區○○路0段000號（全家超商香山店）        同日21時29分許 2萬0,005元         同日21時30分許 2萬0,005元         同日21時31分許 2萬0,005元         同日21時31分許 9,005元   
附表二：
編號                 扣案物品名稱         1 潘有諒金山郵局帳號000-00000000000000號帳戶金融卡1張   2 吳致陞吉安仁里郵局帳號000-00000000000000號帳戶金融卡1張   3 現金新臺幣12萬9,000元   4 iPhone6白色手機1支（內含門號0000000000號SIM卡1張）